【裁判字號】    99,抗,224
【裁判日期】    990531
【裁判案由】    訴訟救助
【裁判全文】
臺灣高等法院臺中分院民事裁定  99年度抗字第224號
抗  告  人  乙○○
上列抗告人因與甲○○間訴訟救助事件，對於中華民國99年4月
14日台灣台中地方法院所為裁定提起抗告，本院裁定如下：
      主  文
抗告駁回。
抗告程序費用由抗告人負擔。
      理  由
一、按當事人無資力支出訴訟費用者，法院應依聲請，以裁定准
    予訴訟救助；無資力支出訴訟費用之事由，應釋明之，民事
    訴訟法第107條第1項前段、同法第109條第2項定有明文。所
    謂「無資力」，係指窘於生活，且缺乏經濟信用者而言。申
    言之，若非取給於自己或家族所必需之生活費不能支出訴訟
    費用，且無籌措款項以支出訴訟費用之信用技能，方能謂之
    為無資力支出訴訟費用。又所謂釋明，即提出能即時調查之
    證據，使法院信其聲請之事由真實，同法第 284條規定參照
    。是法院調查聲請人是否無資力支出訴訟費用，專就聲請人
    所提出之證據為之，如聲請人並未提出證據，或依其提出之
    證據，未能信其無資力支出訴訟費用之主張為真實，即應將
    其聲請駁回，無依職權調查或定期命補正之必要，最高法院
    26年滬抗字第34號判例、 88年度台抗字第161號裁定意旨均
    可供參照。
二、抗告人聲請意旨略以：抗告人目前生活困難，薪資等又遭相
    對人積欠未還，實無力再支付該訴訟費用，且抗告人之訴非
    顯無勝訴之望，爰依法聲請訴訟救助。惟經原法院以其未提
    出任何可供法院得即時調查之證據，以釋明其無資力支出訴
    訟費用之主張為真實，據以駁回其聲請。
三、抗告意旨雖稱：抗告人今年已88歲，妻子、長女、長子均身
    心障礙，次子在監服刑中，生活困難，積蓄又遭相對人積欠
    未還，實無能力再支出訴訟費用，為此提出抗告，求予准予
    訴訟救助。惟查，抗告人自承其名下尚有位於台中市南屯區
    田心北巷一弄56號2樓之一房屋一棟，顯示抗告人並非無資
    產或全無對外籌借資金能力之人，其向財團法人法律扶助基
    金會台中分會申請法律扶助，亦經該會以抗告人名下可處分
    之資產超出該會無資力之認定標準，並非無資力，而駁回其
    聲請在案，是本件抗告人既無法釋明其已符合無資力之要件
    ，其訴訟救助之聲請，即無從准許。抗告意旨仍執前詞，求
    予將原裁定廢棄，為無理由，應予駁回。
據上論結，本件抗告為無理由，依民事訴訟法第495條之1第1項
、第449條第1項、第95條、第78條，裁定如主文。
中    華    民    國    99    年    5     月    31    日
                民事第二庭    審判長法  官  邱森樟
                                    法  官  翁芳靜
                                    法  官  謝說容
以上正本係照原本作成。
如不服本裁定應於裁定送達後10日內向本院提出抗告理由狀（須
按他造人數附具繕本），並繳納抗告裁判費新台幣1,000元。
                                    書記官  胡美娟
中    華    民    國    99    年    6     月    1     日
                                                      Ｖ

司法院資訊處製作；財團法人民間司法改革基金會備份。
